臺灣宜蘭地方法院刑事判決
110年度交簡上字第7號
上  訴  人  臺灣宜蘭地方檢察署檢察官
被      告  林千惠


上列上訴人因被告過失傷害案件，不服本院109年度交簡字第113
8號中華民國110年4月13日第一審刑事簡易判決（聲請簡易判決
處刑案號：109年度偵字第7066號），提起上訴，本院管轄之第
二審合議庭判決如下：
    主  文
原判決撤銷。
甲○○汽車駕駛人，行經行人穿越道不依規定讓行人優先通行，而
犯過失傷害罪，處有期徒刑肆月，如易科罰金，以新臺幣壹仟元
折算壹日。 
    事  實
一、甲○○於民國109年8月3日上午6時37分前某時，駕駛車牌號碼
    0000-00號自小客車沿宜蘭縣礁溪鄉大忠路由西往東方向行
    駛。嗣於同日上午6時37分許，行經宜蘭縣礁溪鄉礁溪路四
    段與大忠路路口欲左轉時，本應注意車前狀況，隨時採取必
    要之安全措施，以避免危險之發生；且行近行人穿越道，遇
    有行人穿越時，無論有無交通指揮人員指揮或號誌指示，均
    應暫停讓行人先行通過，而依當時天候晴、日間自然光線、
    柏油路面乾燥、無缺陷、無障礙物、視距良好，並無不能注
    意之情事，竟疏未注意及此，貿然自大忠路左轉至礁溪路四
    段，適有乙○○沿該路口之行人穿越道由東向西方向步行欲橫
    越礁溪路四段，見狀不及閃避，因而發生碰撞，致乙○○倒地
    並受有左側骨盆髖臼骨折併脫臼、左側髂骨緣骨折及臉部撕
    裂傷等傷害。甲○○肇事後，於有偵查犯罪權限之人未發覺犯
    罪前，主動向到場之員警承認為肇事人而受裁判。
二、案經乙○○告訴臺灣宜蘭地方檢察署檢察官偵查後聲請簡易判
    決處刑。
    理  由
壹、證據能力部分：
　　本院以下所引用被告甲○○以外之人於審判外之陳述，檢察 
    官及被告於本院準備程序及審判期日中，均未對於其證據能
     力聲明異議（見本院簡上字卷第71頁、第87頁至第89頁）
    ，且本院審酌各該證據資料製作時之情況，亦無違法不當或
    證明力明顯過低之瑕疵，以之作為證據應屬適當，依刑事訴
    訟法第159 條之5 規定，認該等證據均具證據能力。至於本
    判決所引用之非供述證據部分，與本案均有關聯性，亦無證
    據證明係實施刑事訴訟程序之公務員以不法方式所取得，本
    院復於審理時，提示並告以要旨，使檢察官及被告充分表示
    意見，依刑事訴訟法第158 條之4 之反面解釋，自得作為本
    案之證據使用。
貳、實體部分：
一、上揭事實，業據被告於警詢、偵查、本院準備程序及審理時
    均坦承不諱，並據告訴人乙○○於警詢時指述（見他卷第40頁
    至第41頁）明確，復有國立陽明大學附設醫院診斷證明書、
    道路交通事故現場圖、道路交通事故調查報告表㈠、㈡、現場
    暨車損照片、自首情形紀錄表及交通部公路總局臺北區監理
    所基宜區車輛行車事故鑑定會鑑定意見書附卷可查（見他卷
    第11頁、第34頁至第35頁、第38頁背面、第42頁至第46頁、
    原審卷第23頁至第25頁），足認被告前揭任意性自白與事實
    相符，堪以採信。 
二、按汽車行駛時，駕駛人應注意車前狀況，並隨時採取必要之
    安全措施；汽車行近行人穿越道，遇有行人穿越時，無論有
    無交通指揮人員指揮或號誌指示，均應暫停讓行人先行通過
    ，道路交通安全規則第94條第3 項前段、第103 條第2 項分
    別定有明文。被告駕駛車輛於道路上自應注意上開規定，竟
    疏未注意其車前有告訴人行走於行人穿越道之動態，以致肇
    事，被告顯有過失，且其過失行為與告訴人之上開受傷結果
    間，顯然具有相當因果關係。而交通部公路總局臺北區監理
    所基宜區車輛行車事故鑑定會鑑定報告結論認：「甲○○駕駛
    自小客車，行經行車管制號誌正常運作岔路口左轉彎，轉彎
    時疏未注意車前行人穿越道上有行人正在穿越並讓其先行，
    為肇事原因。行人乙○○，行經行車管制號誌正常運作岔路口
    ，於行人穿越道上行走，無肇事原因。」，亦同此認定。是
    本案事證明確，被告犯行足堪認定。
三、論罪科刑：
    核被告所為，係犯道路交通管理處罰條例第86條第1項、刑
    法第284條前段之汽車駕駛人，行經行人穿越道不依規定讓
    行人優先通行，因過失傷害人之罪。聲請意旨認被告僅係犯
    刑法第284條前段之過失傷害罪，容有未洽，然因起訴之基
    本社會事實要屬同一，且本院已當庭告知被告相關罪名，俾
    便其行使訴訟上防禦權，爰依刑事訴訟法第300條規定變更
    起訴法條。準此，被告所為自應依道路交通管理處罰條例第
    86條第1項之規定，加重其刑；又被告肇事後，於有偵查權
    限之機關及公務員發覺其犯罪前，即向到場處理之警員自承
    肇事並接受裁判之事實，此有道路交通事故肇事人自首情形
    紀錄表在卷可稽，是被告符合自首之要件，爰依刑法第62條
    前段之規定減輕其刑，並依法先加後減之。
四、撤銷改判之理由：
  ㈠原審審理後，認被告犯過失傷害罪事證明確，援引刑事訴訟
    法第449條第1項前段、第3項、第454條第2項等規定予以論
    罪科刑，固非無見。惟查：
　⒈科刑之判決書，其宣示之主文，與所載之事實及理由，必須
    相互適合，否則即屬理由矛盾，參酌刑事訴訟法第379條第1
    4款後段規定，其判決當然為違背法令，又刑法總則之加重
    ，係概括性之規定，所有罪名均一體適用，刑法分則之加重
    ，則係就犯罪類型變更之個別犯罪行為予以加重，成為另一
    獨立之罪名，兩者不同，而有罪之判決書，依刑事訴訟法第
    309條規定，本應於主文內載明被告所犯之罪，其罪名應如
    何記載，始堪謂之「載明」？法律並無明文，實務上固以與
    論罪科刑法條所揭示之罪名相一致為必要，但如係簡省若干
    文字而為記載之情形，仍須於全案情節與判決本旨無影響，
    並無礙於罪名之區別者，始能謂與該規定不悖（最高法院10
    4年度台上字第2294號判決意旨參照）。再按刑法總則之加
    重，係概括性之規定，所有罪名均一體適用；刑法分則之加
    重，係就犯罪類型變更之個別犯罪行為予以加重，成為另一
    獨立之罪名。道路交通管理處罰條例第86條第1項之規定，
    係就刑法第276條、第284條各罪犯罪類型變更之個別犯罪行
    為予以加重，而成另一獨立之罪名，自屬刑法分則加重之性
    質，故被告所犯汽車駕駛人，行經行人穿越道不依規定讓行
    人優先通行，因過失傷害人罪，為獨立於過失傷害罪之另一
    罪名，原判決僅認定被告係犯刑法第284條前段之過失傷害
    罪，雖另有依道路交通管理處罰條例第86條第1項之規定加
    重其刑，惟依上開說明，難謂無適用法則不當之違誤。
　⒉原審疏未審酌本案應係該當道路交通管理處罰條例第86條第1
    項、刑法第284條前段之罪，與聲請意旨認被告係涉犯刑法
    第284條前段之罪不同，竟未諭知被告前開罪名，使被告無
    從行使訴訟上防禦權，判決中復漏引變更起訴法條，均有未
    洽。另刑罰之量定，固屬法院自由裁量之職權行使，而刑事
    審判之量刑，既旨在實現刑罰權分配之正義，法院對科刑判
    決之被告量刑，自應符合罪刑相當原則，使罰當其罪，以契
    合人民之法律感情，則行為人犯後悔悟之程度，是否與被害
    人（告訴人）達成和解，及其後能否確實善後履行和解條件
    ，以彌補被害人（告訴人）之損害，均攸關於法院判決量刑
    之審酌，且基於「修復式司法」理念，國家亦有責權衡被告
    接受國家刑罰權執行之法益與確保被害人（告訴人）損害彌
    補之法益，務必使二者間在法理上力求衡平；查被告自本案
    肇事之日109年8月3日起迄本院於110年8月11日言詞辯論終
    結之日為止逾1年之期間，除強制汽車責任險理賠金外，被
    告本身未曾賠償告訴人分毫，且無積極解決之意，其犯後態
    度難認良好，原審依其認罪之基礎，實有量刑過輕之嫌，容
    有不符罪刑相當原則，檢察官指摘原判決不當，為有理由，
    參以原判決亦有前開可議之處，自無可維持，應由本院將原
    判決撤銷改判。
　㈡爰以行為人之責任為基礎，審酌被告駕駛自小客車行經交岔
    路口時，竟疏未注意車前狀況及讓行走於行人穿越道之行人
    優先通行，貿然左轉肇事，致告訴人受有如事實欄所示之傷
    害，所為實不足取，兼衡被告犯後始終坦承犯行，惟迄今未
    能與告訴人達成和解，賠償告訴人所受損失等犯後態度，以
    及被告先前無任何犯罪紀錄，素行良好，有臺灣高等法院被
    告前案紀錄表足參（見簡上卷第53頁），復考量告訴人所受
    傷勢程度，被告就本案事故應負全部過失責任，暨其於審理
    時自陳高中畢業之智識程度，已婚、目前從事醫療工作、月
    收入約新臺幣23,000元、須扶養2歲之幼兒等家庭經濟狀況
    ，告訴代理人當庭就科刑範圍所陳述之意見（見簡上卷90頁
    ）等一切情狀，量處如主文第二項所示之刑，並諭知易科罰
    金之折算標準，以期相當。
據上論斷，應依刑事訴訟法第455條之1第1項、第3項、第369條
第1項前段、第364條、第299條第1項前段、第300條，道路交通
管理處罰條例第86條第1項，刑法第11條前段、第284條前段、第
62條前段、第41條第1項前段，刑法施行法第1條之1第1項，判決
如主文。 
本案經檢察官黃明正聲請簡易判決處刑，檢察官江佩蓉到庭執行
職務。
中　　華　　民　　國　　110 　年　　8 　　月　　24　　日
            刑事第三庭審判長法  官  鄭貽馨
                            法  官　楊心希
　　　　　　　　　　　　　  法  官  游欣怡
以上正本證明與原本無異。
本判決不得上訴。
                            書記官　吳蔚宸
中　　華　　民　　國　　110 　年　　8 　　月　　24　　日
附錄本案論罪科刑法條全文：
道路交通管理處罰條例第 86 條第1項：
汽車駕駛人，無駕駛執照駕車、酒醉駕車、吸食毒品或迷幻藥駕
車、行駛人行道或行經行人穿越道不依規定讓行人優先通行，因
而致人受傷或死亡，依法應負刑事責任者，加重其刑至二分之一
。
中華民國刑法第284條
因過失傷害人者，處一年以下有期徒刑、拘役或十萬元以下罰金
；致重傷者，處三年以下有期徒刑、拘役或三十萬元以下罰金。